最  高  行  政  法  院  裁  定
111年度上字第16號
上  訴  人  張慶村                                      
訴訟代理人  林福興  律師
被 上訴 人  國立臺灣大學生物資源暨農學院實驗林管理處
代  表  人  蔡明哲              
上列當事人間承租國有土地事件，上訴人對於中華民國110年11
月3日臺中高等行政法院110年度訴字第187號判決，提起上訴，
本院裁定如下：
　　主  文
上訴駁回。
上訴審訴訟費用由上訴人負擔。
　　理  由
一、按對於高等行政法院判決之上訴，非以其違背法令為理由，
    不得為之，行政訴訟法第242條定有明文。依同法第243條第
    1項規定，判決不適用法規或適用不當者，為違背法令；而
    判決有同法條第2項所列各款情形之一者，為當然違背法令
    。是當事人對於高等行政法院判決上訴，如依行政訴訟法第
    243條第1項規定，以高等行政法院判決有不適用法規或適用
    不當為理由時，其上訴狀或理由書應有具體之指摘，並揭示
    該法規之條項或其內容；若係成文法以外之法則，應揭示該
    法則之旨趣；倘為司法院大法官解釋，則應揭示該解釋之字
    號或其內容。如以行政訴訟法第243條第2項所列各款情形為
    理由時，其上訴狀或理由書，應揭示合於該條項各款之事實
    。上訴狀或理由書如未依此項方法表明，或其所表明者與上
    開法條規定不合時，即難認為已對高等行政法院判決之違背
    法令有具體之指摘，其上訴自難認為合法。
二、緣上訴人於民國109年12月10日以「承租國有非公用不動產
    申請書」向被上訴人申請承租南投縣○○○○區30林班395號一
    般林地（南投縣信義鄉桐林段249地號內，下稱系爭林地）
    ，被上訴人以109年12月17日實管字第1090006683號函（下
    稱原處分）覆上訴人略以：系爭林地為被上訴人所管理之國
    有公用財產，依森林法、臺灣森林經營管理方案、國土計畫
    法等法令及政策，已不再辦理放租、放領，故歉難同意辦理
    上訴人之申請等語。上訴人不服，提起訴願遭駁回，循序提
    起行政訴訟，聲明：「訴願決定及原處分均撤銷，被上訴人
    應作成出租系爭林地予上訴人之行政處分。」經原判決駁回
    。
三、上訴人對原判決上訴，主張略以：㈠、上訴人於起訴狀所引
    用之願證1至5資料，依行政訴訟法第163條第1款規定，被上
    訴人有提出之義務，惟訴願卷宗內並無上訴人行政訴願書檢
    附之證據，經上訴人狀請原審法院函被上訴人補正未果，上
    訴人始另檢送該等證據，又上訴人曾請原審法院函被上訴人
    提供系爭林地位置圖，以利上訴人據此補正起訴聲明承租之
    位置圖，並基於行政一體原則，請原審函詢行政院調查被上
    訴人是否採取與行政院農業委員會林務局（下稱農委會林務
    局）相同之林地政策，惟原審皆未依上訴人之聲請調查，原
    判決有違反行政訴訟法第163條第1款、第4款及第133條規定
    之情事，致認定事實錯誤、適用法律因而錯誤之違法。㈡、
    現行林地政策係82年7月21日前已存在建物包含設施，如得
    解除保安林地或實驗林地，而國有財產署帶建物現狀接管，
    82年7月21日以前存在之建物即可以獲得合法租約。而系爭
    林地曾與被上訴人有合作造林契約，且系爭林地依現行林地
    政策，應得適用臺灣森林經營管理方案第10點除外規定之「
    除配合政策之推行經行政院專案核准」，而得放租，惟原審
    未函詢行政院有關系爭林地之整體林地政策以確認，違反行
    政訴訟法第163條第4款規定，致認定事實錯誤、適用法律因
    而錯誤之違法等語。
四、惟原判決已敘明：㈠、系爭林地係國有林地，依國有財產法
    第11條規定，「公用財產」以各直接使用機關為管理機關；
    第12條規定，「非公用財產」以財政部國有財產署為管理機
    關。系爭林地係由被上訴人直接管理，非由管理「非公用財
    產」之財政部國有財產署所管理，故系爭林地屬「公用財產
    」，自無國有財產法第42條第1項非公用財產出租規定之適
    用，上訴人據此申請承租，應無理由。㈡、依森林法第3條第
    2項、第5條、第6條第2項前段、第8條第1項、臺灣森林經營
    管理方案第10點規定，是國有林地係以國有為原則，而林業
    之管理經營，應以國土保安長遠利益為主要目標，國有或公
    有林地需有森林法第8條第1項各款規定之情形，方得為出租
    。系爭林地並無森林法第8條第1項各款所列得予以出租之情
    形，依上開規定即不得再辦理放租、解除或交換使用。上訴
    人雖主張依農委會林務局109年3月4日林政字第1091720197
    號函及現行林地政策，保安林內建物於符合82年7月21日前
    已存在，不論有無租約，經審認無礙國土保安，即可辦理保
    安林解除事宜，並於解除後將土地移交財政部國有財產署接
    管，於解除後即屬非公用財產，上訴人得申請承租等語。然
    上述函釋既非法律規定，並無拘束效力，且其內容附加多種
    條件，核與森林法規定未盡相符，自難據為判斷依據。倘若
    系爭林地嗣後改列「非公用財產」而由財政部國有財產署管
    理，亦應由上訴人另向財政部國有財產署承租，亦與本件上
    訴人向被上訴人申請承租系爭林地之爭議無涉。㈢、至上訴
    人另稱現有森林法第8條之1修正案規定，請求為其有利之認
    定，然上述規定既係「修正草案」，顯見依據現有法規，並
    無逕予出租公用財產之國有林地規定。從而原處分否准上訴
    人申請，於法並無違誤；本件判決基礎已經明確，兩造其餘
    攻擊防禦方法及訴訟資料經斟酌後，核與判決結果不生影響
    ，無一一論述之必要等得心證之理由。上訴意旨雖以原判決
    違背法令為由，惟核其上訴理由，無非係就原審取捨證據、
    認定事實之職權行使為指摘，並重述其在原審業經主張而為
    原判決摒棄不採之陳詞，執其主觀之法律見解，就原審所為
    論斷泛言論斷違法，而非具體表明原判決究竟有如何合於不
    適用法規或適用不當，或有行政訴訟法第243條第2項所列各
    款之情形，尚難認為已對原判決之如何違背法令有具體之指
    摘。依首開規定及說明，應認其上訴為不合法。　　　
五、據上論結，本件上訴為不合法。依行政訴訟法第249條第1項
    前段、第104條、民事訴訟法第95條、第78條，裁定如主文
    。
中　　華　　民　　國　　111 　年　　2 　　月　　17　　日
                    最高行政法院第三庭
                        審判長法官  帥　嘉　寶　
                              法官　鄭　小　康
                              法官　李　玉　卿
                              法官　洪  慕  芳
                              法官　林　玫　君

以  上  正  本  證  明  與  原  本  無  異
中　　華　　民　　國　　111 　年　　2 　　月　　17　　日
　　　　　　　　　　　　　　　書記官　邱  鈺  萍